臺灣桃園地方法院民事判決　　　　　　 95年度重勞訴字第8號
原　　　告　乙○○
　　　　　　丙○
　　　　　　丁○○
　　　　　　庚○○
　　　　　　辛○○
　　　　　　　　　　　　樓
　　　　　　癸○○
　　　　　　子○○
　　　　　　寅○○
　　　　　　辰○○
　　　　　　　　　　　　號
　　　　　　巳○○
　　　　　　午○○
　　　　　　未○○
　　　　　　申○○
　　　　　　　　　　　　樓
　　　　　　亥○○
　　　　　　天○○
　　　　　　　　　　　　25號.
　　　　　　宙○○
　　　　　　玄○○
　　　　　　　　　　　　樓
　　　　　　黃○○
　　　　　　Ａ○○○
　　　　　　　　　　　　之1
　　　　　　Ｅ○○
　　　　　　Ｇ○○
　　　　　　Ｉ○○
　　　　　　Ｊ○○
　　　　　　Ｎ○○
　　　　　　Ｐ○○
　　　　　　Ｒ○○
　　　　　　Ｔ○○
　　　　　　Ｕ○○
　　　　　　Ｗ○○
　　　　　　Ｙ○○
　　　　　　Ｄ○○
　　　　　　戊○○
　　　　　　　　　　　　之1
　　　　　　己○○
　　　　　　地○○○
　　　　　　Ｈ○○
　　　　　　Ｌ○○
　　　　　　Ｑ○○
　　　　　　Ｖ○○
　　　　　　Ｘ○○
　　　　　　宇○○
　　　　　　Ｆ○○
　　　　　　卯○○
　　　　　　Ｃ○○
　　　　　　戌○○○
　　　　　　甲○○
　　　　　　Ｋ○○○
　　　　　　Ｍ○○○
　　　　　　Ｂ○○
　　　　　　Ｓ○○○
上49人共同
訴訟代理人　劉承斌律師
複　代理人　李基益律師
被　　　告　榮湘工業股份有限公司
法定代理人　丑○
被　　　告　凱欣股份有限公司
法定代理人　壬○○
上列當事人間請求給付薪資等事件，於民國96年2 月14日辯論終
結，本院判決如下：
    主  文
被告應各給付原告如附表二總金額欄之款項及自民國九十五年十
月二十一日起至清償日止，按年息百分之五計算之利息。
訴訟費用由被告榮湘股份有限公司負擔百分之八十二，餘由被告
凱欣股份有限公司負擔。
本判決於原告分別以附表二所示擔保金為原告供擔保後，得假執
行。
    事實及理由
一、程序方面：本件被告均未於言詞辯論期日到場，核無民事訴
    訟法第三百八十六條所列各款情形，爰准原告之聲請，由其
    一造辯論而為判決。
二、實體方面：
(1)、原告起訴主張：緣被告榮湘工業股份有限公司（下稱榮湘公
    司）設立於民國67年間，早期係從事代工生產安全鞋、工作
    鞋、休閒鞋、登山鞋等特殊鞋，及鞋靴之外銷等業務，嗣74
    年間被告榮湘公司成立內銷部門，隨後78年間內銷部門自被
    告榮湘公司獨立，成為今日之被告凱欣股份有限公司（下稱
    凱欣公司），並以「KS」等自有品牌從事特殊鞋的內、外銷
    。被告榮湘公司自此成為事業總部，負責研發，而被告凱欣
    公司則專司行銷、業務與市場開發，原告則分別任職於被告
    榮湘公司與被告凱欣公司，詎被告榮湘公司及被告凱欣公司
    因投資大陸廠失利而發生財務危機，近半年來被告榮湘公司
    及被告凱欣公司均以開立兩個月之遠期支票作為支付員工薪
    資之方式，惟此等支票又因陸續跳票，致使仍有部分工資尚
    未給付部分員工，且於被告財務危機浮現後，便陸續有債權
    人登門討債，因追索未果，所有廠房內之機具、門窗陸續被
    債權人搬光，工廠亦因此停工無法繼續經營，嗣於今年6 月
    5 日被告口頭表示資遣所有員工，原告為請求被告所積欠之
    薪資、資遣費、退休金等事，經由桃園縣政府勞資爭議協調
    會協調，被告卻從未出席協調解，致使協議未果，而桃園縣
    政府亦正式認定被告歇業，原告迫於無奈祗得對於被告提起
    本件訴訟。爰依法請求被告給付如附表二所示之未發給薪資
    與資遣費及退休金等語，並聲明以：除假執行之擔保金額外
    ，餘均如主文所示。
(2)、本件被告經合法通知未於言詞辯論期日到場，據其前曾提出
    之書狀陳述如下：被告公司發生財務危機時，陸續有廠商登
    門收款，被告之工廠亦因此停工而無法繼續經營，從而被告
    公司之員工薪資實已無力發放，原告雖先後任職於榮湘公司
    與凱欣公司，惟當被告公司發生財務危機時，任職於被告凱
    欣公司之員工即原告丙○、玄○○、黃○○等三名業務員，
    竟未將向客戶收取之帳款繳回公司，侵占為己有，故對於原
    告丙○、玄○○、黃○○請求之薪資額中，被告主張應將未
    繳回公司之已收貨款抵銷，若有剩餘，應發還予其他員工做
    為被告給付員工薪資用途。又被告公司無法營運之際，公司
    員工組成凱欣員工自救委員會，並散發聲明啟事，且由自救
    委員會成員即訴外人王鏡鴻即原告庚○○於95年5 月25日將
    被告公司福利鞋部銷售貨物所得貨款約40萬元挪為他用，被
    告並不清楚，被告對原告庚○○請求積欠之薪資額，主張前
    開雙方債務互為抵銷，於原告庚○○自福利鞋部銷售貨物所
    得貨款抵銷本身薪資債務後有剩餘，應發還予其他員工做為
    被告給付薪資用途。另查，原告組成之員工自救會中，自救
    會成員王鏡鴻及原告庚○○將全廠內廢鐵五金、電線、鋁框
    出售予訴外人酉○○環保清除工程有限公司，所得金額共
    360 萬元，於95年5 月31日訴外人酉○○先行支付定金180
    萬元，當天則由王鏡鴻即原告庚○○親自收受該筆款項，訴
    外人Ｏ○○並在場見證，然被告期待此筆出售廢鐵五金、電
    線、鋁框等款項共360 萬元可作為給付積欠員工薪資用途，
    王鏡鴻即原告庚○○卻為保管，是否已發放給員工或挪為他
    用，被告並不知情，被告爰依民法第334 條規定，對於原告
    庚○○請求積欠之薪資額，主張前開債務互為抵銷，若有剩
    餘，應發還其他員工，做為被告給付員工薪資用途等語置辯
    ，並聲明以：原告之訴駁回。
(3)、按「工資應全額直接給付勞工」、「因清償債務而對於債權
    人負擔新債務者，除當事人另有意思表示外，若新債務不履
    行時，其舊債務仍不消滅」勞動基準法第22條第2 項本文及
    民法第320 條分別定有明文，經查，原告分別任職於被告榮
    湘公司與被告凱欣公司，詎被告榮湘公司及被告凱欣公司因
    投資大陸廠失利而發生財務危機，近半年來被告仍有如附表
    二「薪資未發總覽表」之工資尚未給付原告等情，業據被告
    不爭執，堪信為真實。本件被告公司經桃園縣政府於95年7
    月21日組成歇業認定小組前往現場勘查，認定歇業基準日均
    為95年6 月2 日，此有桃園縣政府95年7 月31日府勞動字第
    0950222517號、第0950216768號函為證，堪信為真實。被告
    既尚積欠前述工資未給付原告，依前揭法旨，被告對於原告
    之工資債務仍未消滅，原告自得請求被告給付如附表二「積
    欠薪資額」之金額及自起訴狀繕本送達之翌日（即95年10月
    21日起至清償日止，按年息百分之五計算之利息。
(4)、繼按「雇主依第十一條或第十三條但書規定終止勞動契約者
    ，其預告期間依左列各款之規定：１. 繼續工作三個月以上
    一年未滿者，於十日前預告之。２. 繼續工作一年以上三年
    未滿者，於二十日前預告之。３. 繼續工作三年以上者，於
    三十日前預告之。勞工於接到前項預告後，為另謀工作得於
    工作時間請假外出。其請假時數，每星期不得超過二日之工
    作時間，請假期間之工資照給。雇主未依第一項規定期間預
    告而終止契約者，應給付預告期間之工資」、「雇主依前條
    終止勞動契約者，應依左列規定發給勞工資遣費：一在同一
    雇主之事業單位繼續工作，每滿一年發給相當於一個月平均
    工資之資遣費。二依前款計算之剩餘月數，或工作未滿一年
    者，以比例計給之。未滿一個月者以一個月計」勞動基準法
    第16條及第17條定有明文，次按「勞工適用本條例之退休金
    制度者，適用本條例後之工作年資，於勞動契約依勞動基準
    法第十一條、第十三條但書、第十四條及第二十條或職業災
    害勞工保護法第二十三條、第二十四條規定終止時，其資遣
    費由雇主按其工作年資，每滿一年發給二分之一個月之平均
    工資，未滿一年者，以比例計給；最高以發給六個月平均工
    資為限，不適用勞動基準法第十七條之規定。依前項規定計
    算之資遣費，應於終止勞動契約後三十日內發給。選擇繼續
    適用勞動基準法退休金規定之勞工，其資遣費依同法第十七
    條規定發給」勞工退休金條例第12條定有明文，又按「三、
    工資：謂勞工因工作而獲得之報酬：包括工資、薪金及按計
    時、計日、計月、計件以現金或實物等方式給付之獎金、津
    貼及其他任何名義之經常性給與均屬之」、「平均工資：謂
    計算事由發生之當日前六個月內所得工資總額除以該期間之
    總日數所得之金額」勞動基準法第2 條第3 款前段、同條第
    4 款前段定有明文，查被告榮湘公司及凱欣公司於財務危機
    浮現後，工廠亦因工無法繼續經營，並由桃園縣政府認定歇
    業基準日為95年6 月2 日等情，已如前述。且同年6 月5 日
    榮湘公司及凱欣公司亦以口頭表示資遣所有員工，兩造於勞
    動關係終止後，被告迄今仍未依法給付原告如附表二「資遣
    費」欄位之金額，依前揭法旨，原告請求被告給付如附表二
    所示之資遣費，及自起訴狀繕本送達之翌日（即95年10月21
    日）起至清償日止，按年息百分之五計算之利息，即屬有據
    ，應予准許。
(5)、再按「因清償債務而對於債權人負擔新債務者，除當事人另
    有意思表示外，若新債務不履行時，其舊債務仍不消滅」民
    法第320 條定有明文，原告主張被告為減少薪資支出以舒緩
    財務窘境，對於資深員工便陸續以鼓勵優退及簽發遠期支票
    之方式給付退休金，惟被告所簽發之支票陸續無法兌現，致
    使原告Ｘ○○等人尚有如附表二「退休金」欄位之金額迄今
    仍未給付，依前揭法旨，原告請求被告給付如附表二「退休
    金」及自起訴狀繕本送達之翌日（即95年10月21日）起至清
    償日止，按年息百分之五計算之利息，亦屬有據，應予准許
    。
(6)、至被告抗辯抵銷部分：
、經查，原告主張被告為處理公司財產及勞資協議等善後處理
    工作，乃於95年5 月31日委託Ｏ○○代被告出售廠房內廢鐵
    五金、電線、鋁框等物品予酉○○環保消除工程有限公司，
    並於95年6 月2 日由Ｏ○○代表被告與六十餘名員工參與薪
    資協調會議，以結算公司之薪資債務，該次會議中被告曾授
    權Ｏ○○出售公司廠房內廢鐵五金等物品，並同意將所收取
    之票面金額180 萬元支票乙張交予員工以抵債被告積欠員工
    之部分薪資，該部分款項由王鏡鴻轉交予凱欣員工自救會會
    長即原告寅○○，並由原告寅○○將此支票存入板橋商業銀
    行龍岡分行之原告Ｖ○○與原告寅○○聯名活期帳戶內等情
    ，此雖為被告所否認。惟徵諸被告所提出之買賣契約書中確
    實有被告凱欣公司大小章及法定代理人壬○○之親筆簽名確
    認，且證人酉○○亦曾到庭證述：「（法官問：證人林經營
    何業？又就本件被告出售廢鐵事宜，請就所知始末連續陳述
    ）答：環保公司的負責人。我確實有跟被告的代理人Ｏ○○
    簽約購買兩個被告的工廠機具，金額本來為360 萬元，後來
    減為285 萬元，付款方式為開100 、180 萬元支票（庭呈支
    票影本2 紙），其中100 萬元是匯入自救會的戶頭戶名為Ｖ
    ○○、蔡寅○○，當天簽約的現場Ｏ○○及部分員工都在，
    我的認知Ｏ○○是被告公司的代理人，是Ｏ○○叫我開前述
    二人的名字的票，我的認知是Ｏ○○要我把錢給自救會」（
    參見本院96年1 月18日言詞辯論筆錄）等情。從而，被告前
    述抗辯即與事實不符，不足採信，被告就此部分金額主張抵
    銷抗辯即屬無據，難以准許。
、至被告抗辯原告庚○○及王鏡鴻侵占所保管被告公司福利鞋
    部之銷售貨款40萬元乙節：經查，原告庚○○主張其於95年
    5 月25日未曾保管福利鞋部之銷售貨款40萬元，且證人即被
    告凱欣公司財務部員工即原告Ｎ○○亦到庭證稱：「（法官
    問：請證人就被告公司福利鞋部營運貨款是否曾遭侵佔乙節
    所知始末，連續陳述。）答：被告公司福利鞋部營運貨款在
    收受當天會交給我們部門，老闆娘會看當天的營收，再轉入
    公司的帳戶內。我知道是在公司歇業之後，老闆委託劉律師
    與我們開會協商，同意將被告公司福利鞋部營運貨款最後兩
    天的盈餘給我們員工當薪資。最後兩天的盈餘最後轉入自救
    會的共同帳戶中。」（參見本院96年2 月14日言詞辯論筆錄
    ）等語，足認原告庚○○主張其並未保管、侵占被告公司福
    利鞋部營運款項，應屬可採，被告此部分抗辯，不足採信，
    故被告主張就此部分金額與原告庚○○得主張之薪資額抵銷
    ，亦不可採。
、被告抗辯原告丙○、玄○○、黃○○等業務員侵吞被告公司
    款項部分：末查，原告主張，被告公司帳戶自95年5 月起陸
    續遭債權銀行向管轄法院聲請核發扣押命令予以查封，故被
    告之法定代理人丑○及壬○○遂要求業務部主管即原告寅○
    ○，立即通知全省所屬業務與客戶協商提前收付帳款或是轉
    付其他帳戶，無論現金或支票均已回報公司，並至財務部銷
    帳，至於尚未到期或未及收款之應收帳款及資料則業於95年
    6 月2 日之薪資協調會議中交付予被告委託之Ｏ○○，此由
    證人子○○到庭證述證述：「（法官問：在被告榮湘公司擔
    任何職位？請就本件有關於被告應收帳款部分所知，始末連
    續陳述）答：我是榮湘的會計。賣廢鐵部分我並不清楚。應
    收帳款部分，我知道榮湘公司在做結餘的時候有印壹份資料
    ，關於應收帳款未結部分交給Ｏ○○律師。有關於員工收取
    應收帳款的部份我比較不清楚。月底時我們會收到所有帳款
    ，會計收到款後要做沖賬的動作，原告玄○○確實有在五月
    底前完成沖賬的動作，且禁止背書轉讓的支票一定要進入公
    司帳戶才能提領」、「（原告訴訟代理人問：在五月底以前
    被告兩家公司沖賬動作是否維持正常？）答：是」、「（原
    告訴訟代理人問：就你所知完成沖賬程序後曾經保管過貨款
    的人，有無可能再保管？）答：不可能。支票一定要交出」
    （參見本院96年1 月8 日言詞辯論筆錄），足見被告抗辯原
    告丙○、玄○○、黃○○等業務員任何侵吞公司款項不足採
    信，從而，被告此部分抵銷之抗辯亦難以採取。
(7)、綜上所述，原告請求被告給付附表二所示之積欠薪資額、資
    遣費與退休金及自起訴狀繕本送達之翌日起至清償日止，按
    年息百分之5 計算之利息，即屬有據，應予准許，而被告主
    張抵銷之抗辯因皆與事實不符，是此部分主張即屬無據，應
    予駁回。
(8)、假執行之宣告：
    原告陳明願供擔保，聲請宣告假執行，核無不合，爰酌定相
    當擔保金額准許之。
(9)、結論：原告之訴為有理由，依民事訴訟法第385 條第1 項前
    段、第78條、第390 條第2 項，判決如主文。
中　　華　　民　　國　　96　　年　　2 　　月　　26　　日
                  民事第三庭    法　官　陳清怡
以上正本係照原本作成
如對本判決上訴，須於判決送達後20日內向本院提出上訴狀
中　　華　　民　　國　　96　　年　　2 　　月　　26　　日
                                書記官　王羽潔
